臺灣臺北地方法院小額民事判決
111年度北小字第4396號
原    告  林宜榮
被    告  林美華
上列當事人間請求侵權行為損害賠償事件，本院於民國111年11
月22日言詞辯論終結，判決如下：
    主  文
原告之訴駁回。
訴訟費用新臺幣壹仟元由原告負擔。
    事實及理由
壹、程序方面：
    被告未於言詞辯論期日到場，核無民事訴訟法第386條所列
    各款情形，爰依原告之聲請，由其一造辯論而為判決。
貳、實體方面：
一、原告主張：原告向被告承租門牌號碼臺北市○○○路0段00號11
    樓之21房屋之西側套房(下稱系爭房屋)，兩造間僅存在返還
    租賃物之爭。系爭房屋為未依法登記之不動產，被告卻以返
    還房屋所有權提起前案訴訟即本院108年度訴字第4956號遷
    讓房屋等事件，依民事訴訟法第77條之9規定，原告於上訴
    時應繳納第二審裁判費僅新臺幣（下同）1,500元，卻因被
    告任意擴張所爭，侵害原告之訴訟權，致原告繳納第二審裁
    判費20,062元，溢繳18,562元，為此依侵權行為法律關係，
    請求被告賠償18,562元等語。並聲明：被告應給付原告18,5
    62元，及自民國109年2月17日起至清償日止，按年息5%計算
    之利息。
二、被告未於言詞辯論期日到場，惟據其以前所具書狀辯稱：被
    告為系爭房屋之所有人，原告承租系爭房屋後未依約給付租
    金，租期屆滿仍拒不返還，被告同時依所有物返還請求權及
    租賃物返還請求權提起前案訴訟，請求原告遷讓房屋，係合
    法行使權利等語。並聲明：㈠原告之訴駁回。㈡如受不利判決
    ，願供擔保請准宣告免為假執行。
三、本院得心證之理由：
　㈠按因故意或過失，不法侵害他人之權利者，負損害賠償責任
    。故意以背於善良風俗之方法，加損害於他人者亦同。違反
    保護他人之法律，致生損害於他人者，負賠償責任。民法第
    184條第1項、第2項前段定有明文。而侵權行為之成立，須
    行為人因故意過失不法侵害他人權利，亦即行為人之行為須
    具備歸責性、違法性，並不法行為與損害間有因果關係，始
    能成立，且主張侵權行為損害賠償請求權之人，對於侵權行
    為之成立要件應負舉證責任（最高法院100 年度台上字第32
    8號判決要旨參照）。又侵權行為，須以故意或過失不法侵
    害他人之權利為要件。損害賠償之債，以有損害之發生及有
    責任原因之事實，並二者之間，有相當因果關係為成立要件
    ，故原告所主張損害賠償之債，如不合於此項成立要件者，
    即難謂有損害賠償請求權存在（最高法院17年上字第35號判
    例、19年上字第363號判例、48年台上字第481號判例意旨參
    照）。
　㈡經查，林宜榮前向林美華承租系爭房屋，林美華提起前案訴
    訟，主張林宜榮欠繳租金，林美華已終止租賃契約，林宜榮
    仍未返還林美華所有系爭房屋，依所有物返還請求權及租賃
    物返還請求權，請求林宜榮返還系爭房屋，本院於108年7月
    8日以108年度補字第1142號民事裁定，依鄰近交易實價登錄
    金額，以起訴時系爭房屋面積4.6坪之交易價額核定訴訟標
    的價額為1,242,460元，並據此通知林美華繳納第一審裁判
    費13,375元；嗣林宜榮對108年12月31日本院108年度訴字第
    4956號民事判決提起上訴，本院於109年2月13日以108年度
    訴字第4956號民事裁定，依同一基準即起訴時系爭房屋之交
    易價額1,242,460元核定上訴之訴訟標的價額，並據此計算
    林宜榮應繳納之第二審裁判費為20,062元，林宜榮即於109
    年2月17日繳納第二審裁判費20,062元等情，有本件原告林
    宜榮提出之租賃契約書、臺灣高等法院109年度上易字第248
    號民事裁定、本院自行收納款項收據，及被告林美華提出之
    本院108年度補字第1142號民事裁定、108年度訴字第4956號
    民事判決、臺灣高等法院109年度上易字第248號民事判決、
    建物所有權狀、本院民事判決確定證明書等件附卷可稽(見
    本院卷第13至17頁、第71至91頁)，並經本院調閱上開卷宗
    核閱屬實，堪信為真實。足見林宜榮係依本院於109年2月13
    日所為之108年度訴字第4956號民事裁定，補繳前案訴訟第
    二審裁判費20,062元，並無溢繳裁判費之情事，臺灣高等法
    院109年8月20日所為之109年度上易字第248號民事裁定亦同
    此認定（見本院卷第15至16頁)，應認林宜榮並無受有其所
    述溢繳前案訴訟第二審裁判費之損害。再者，林美華既為系
    爭房屋之所有人及出租人，其提起前案訴訟，係訴訟權之合
    法行使，並非不法侵害林宜榮權利之行為，自不成立侵權行
    為。而前案訴訟中業經兩造實質攻擊防禦，林宜榮並對前案
    訴訟第一審判決提起上訴，其訴訟權已受保障，本件原告主
    張被告侵害其訴訟權云云，顯非可取。綜上所述，本件原告
    林宜榮主張其訴訟權遭侵害，受有溢繳前案訴訟第二審裁判
    費18,562元之損害，並據以請求被告賠償18,562元，洵屬無
    據，不應准許。
　㈢至本件原告林宜榮固主張：依民事訴訟法第77條之9規定，原
    告於上訴時應繳納第二審裁判費僅1,500元云云。按因租賃
    權涉訟，其租賃定有期間者，以權利存續期間之租金總額為
    準；其租金總額超過租賃物之價額者，以租賃物之價額為準
    ；未定期間者，動產以2個月租金之總額為準，不動產以2期
    租金之總額為準，民事訴訟法第77條之9雖定有明文。然按
    所謂因租賃權涉訟，係指以租賃權為訴訟標的之訴訟而言，
    其以租賃關係已經終止為原因，請求返還租賃物之訴，係以
    租賃物返還請求權為訴訟標的，非以租賃權為訴訟標的，其
    訴訟標的之價額，應以租賃物之價額為準（最高法院32年度
    抗字第765號判例、107年度台抗字第117號裁定、臺灣高等
    法院104年度抗字第534號裁定意旨參照）。而林美華對林宜
    榮提起前案訴訟，係以林宜榮欠繳租金，林美華已終止租賃
    契約，林宜榮仍未返還林美華所有系爭房屋等為由，依所有
    物返還請求權及租賃物返還請求權，請求林宜榮返還系爭房
    屋，已如前述，揆諸前揭說明，前案訴訟並非租賃權涉訟，
    自無民事訴訟法第77條之9之適用，本件原告林宜榮上述主
    張，亦非可採。
四、從而，原告依侵權行為法律關係，請求被告給付原告18,562
    元，及自109年2月17日起至清償日止，按年息5%計算之利息
    ，為無理由，應予駁回。
五、本件為判決之基礎已臻明確，兩造其餘主張、陳述並所提證
    據，經審酌後，認均與本件之結論不生影響，爰不再一一論
    述，併此敘明。
六、訴訟費用負擔之依據：民事訴訟法第78條。本件訴訟費用額
    ，依後附計算書確定如主文第2項所示金額。
中　　華　　民　　國　　111 　年　　12　　月　　6 　　日
                      　臺灣臺北地方法院臺北簡易庭　
　  　　　　　　 　　 　　　　    法　官　羅富美
計算書：
項　　　　目             金　額（新臺幣）　　備　　註　
第一審裁判費                1,000元
合        計                1,000元
以上判決正本係照原本作成。
如不服本判決，應於判決送達後20日內向本庭（臺北市重慶南路
1段126巷1號）提出上訴狀（須按他造當事人之人數附繕本）。
中　　華　　民　　國　　111 　年　　12　　月　　6 　　日
    　　　　　　　　　　　　　    書記官  陳鳳瀴
附錄：
一、民事訴訟法第436條之24第2項：
　　對於小額程序之第一審裁判上訴或抗告，非以其違背法令為
    理由，不得為之。
二、民事訴訟法第436條之25：
　　上訴狀內應記載上訴理由，表明下列各款事項：
    ㈠原判決所違背之法令及其具體內容。
    ㈡依訴訟資料可認為原判決有違背法令之具體事實。